【裁判字號】    98,台上,3396
【裁判日期】    980618
【裁判案由】    違反公職人員選舉罷免法
【裁判全文】
最高法院刑事判決            九十八年度台上字第三三九六號
上  訴  人  甲○○
            乙○○
上列上訴人等因違反公職人員選舉罷免法案件，不服台灣高等法
院高雄分院中華民國九十八年三月十二日第二審判決（九十七年
度選上訴字第二三號，起訴案號：台灣屏東地方法院檢察署九十
五年度選偵字第五三號），提起上訴，本院判決如下：
    主  文
原判決關於甲○○、乙○○部分撤銷，發回台灣高等法院高雄分
院。
    理  由
本件原判決認定上訴人甲○○、乙○○有其事實欄所載之犯行，
因而維持第一審關於論處甲○○、乙○○共同對於有投票權之人
，交付賄賂，而約其投票權為一定之行使罪刑部分之判決，駁回
其二人在第二審之上訴；固非無見。
惟查：(一)、除刑事訴訟法有特別規定外，已受請求之事項未予判
決，或未受請求之事項予以判決者，其判決當然違背法令，刑事
訴訟法第三百七十九條第十二款規定甚明。原審認賄選罪為集合
犯，但就公訴意旨指甲○○、乙○○被訴共同於民國九十五年五
月下旬甲○○競選總部成立時，由乙○○利用與潘樹月、潘淑惠
共同購買價值新台幣（下同）三千元蘭花一盆向甲○○致賀之機
會，向潘樹月、潘淑惠表示各人購買蘭花之一千元不用還她，以
該款替甲○○以每票一千元買票賄選，請將選票投給屏東縣新埤
鄉第十八屆鄉民代表候選人甲○○，潘樹月、潘淑惠收受後，予
以允諾，亦涉犯賄選罪嫌部分是否成罪？與論罪部分有何關係？
未予審判論述，非無已受請求之事項未予判決之違背法令。(二)、
被告或共犯之自白，不得作為有罪判決之唯一證據，仍應調查其
他必要必要之證據，以察其是否與事實相符，刑事訴訟法第一百
五十六條第二項定有明文。原判決認定甲○○與乙○○基於共同
犯意聯絡，由乙○○於九十五年五月下旬某日，在屏東縣新埤鄉
箕湖村某香蕉園內，交付一千元予王素玲向其買票賄選。然乙○
○、王素玲於原審審理時，均否認有此部分犯行。原判決理由欄
僅說明採乙○○於警詢（即法務部調查局屏東縣調查站人員調查
時）、檢察官偵查中之自白為認定此部分犯罪事實之證據。但未
說明經何項調查或有何補強證據足以證明乙○○之自白與事實相
符，逕採為認定上訴人等二人此部份犯罪之唯一證據，其採證難
謂適法，亦嫌調查未盡。又共犯於警詢、檢察官偵查中所為之陳
述，就其他共犯而言，仍屬第三人於審判外之陳述，須符合刑事
訴訟法第一百五十九條之一第二項、第一百五十九條之二例外規
定，始得為證據。乙○○於警詢、檢察官偵查時固曾自白犯行，
但與事實審審理時否認犯罪所為之陳述不符，原判決未敘明如何
符合前開例外得為證據之規定，及其取捨之理由，遽採乙○○於
警詢、偵查中之陳述，為共犯甲○○論罪之證據，亦有理由不備
之違法。甲○○、乙○○上訴意旨分別指摘原判決關於其二人部
分不當，尚非全無理由。應認有撤銷原審關於上訴人二人部分之
判決發回更審之原因。
據上論結，應依刑事訴訟法第三百九十七條、第四百零一條，判
決如主文。
中    華    民    國  九十八  年    六    月   十八   日
                      最高法院刑事第八庭
                          審判長法官  洪  文  章
                                法官  王  居  財
                                法官  郭  毓  洲
                                法官  黃  梅  月
                                法官  邱  同  印
      本件正本證明與原本無異
                                      書  記  官
中    華    民    國  九十八  年    六    月  二十三  日
                                                      Ｅ


司法院資訊處製作；財團法人民間司法改革基金會備份。
